臺灣高雄地方法院刑事判決　　　　　　　 94年度訴字第176號
公　訴　人　臺灣高雄地方法院檢察署檢察官
被　　　告　甲○○　男　46歲.
上列被告因偽造文書等案件，經檢察官提起公訴（93年度偵緝字
第1908號），本院判決如下：
    主  文
甲○○連續行使偽造私文書，足以生損害於他人，處有期徒刑壹
年。
    事  實
一、甲○○明知其經濟困難，並無清償債務之能力，竟基於意圖
    為自己不法之所有，並基於詐欺取財及行使偽造準私文書之
    概括犯意聯絡，邀集「惠」即告訴人壬○○、「素華」、「
    文風」即告訴人己○○、「進益」（2 會）、「寶珠」（2
    會）、「玉盆」即告訴人庚○○（3 會）、「枝」、「春」
    、「木己」即告訴人丙○○（2 會）、「抓」、「宣容」、
    「色占」、「蘭」、「宗男」、「振」（2 會）、「吳育章
    」、「娥」、「天發」、「武德」、「崑山」、「美華」等
    人，自民國（下同）90年9 月10日起至92年9 月10日止，每
    會新臺幣（下同）1 萬元，底標1 千元，採內標制（即活會
    會員每月繳納扣除標息後之會款），於每月10日晚上8 時整
    ，在其高雄市小港區○○○路382 巷21號住處內開標，會員
    含會首共計28名之互助會（以下稱甲會）。復邀集「進益」
    （2 會）、「麗玉」即告訴人戊○○、「陳權」、「明芬」
    、「抓」、「木己」即告訴人柯木己（2 會）、「琴」及「
    文風」即告訴人己○○、「榮裕」、「足」、「美華」、「
    崑山」、「吳蕉」、「枝」、「卿」、「素華」、「儉」、
    「宗男」、「吳益章」、「振」（2 會）、「清」、「姿米
    」即告訴人乙○○、「鍾淑純」、「李志文」、「啟蘭」等
    人，參加自91年3 月25日至93 年8月2 日止，每會新臺幣（
    下同）1 萬元，底標1 千元，採內標制，於每月25日晚上8
    時整，在其高雄市小港區○○○路382 巷21號住處內開標，
    會員含會首共計29名之互助會（以下稱乙會）。前述二會首
    期會金皆不經競標，由會首取得，餘甲、乙會以下各會由欲
    參與競標之會員投標，以競標金額最高者得標。開標結束後
    ，甲○○向其他會員收取會款時，將當期得標會員及出標金
    額告知與會之會員。詎其於91 年1月10日（即甲會第17會）
    、92年10月10日（即甲會第26 會）、92 年11月10日（即甲
    會第27會），連續在標單上偽造「文風」（即己○○）、「
    玉盆」（即庚○○）、「木己」（即丙○○）之署押，而偽
    造己○○等三人名義之標單（偽造之標單均已不存在），並
    行使該偽造之標單，向甲會之會員詐稱己○○、庚○○、丙○○，分別以2200元、1200元、1200元得標，足以生損害於
    各該被冒標人及其他參與競標之活會會員，並使陷於錯誤之
    活會會員（詳如附表所示），分別按月交付各該會之會款。
    其復於91年11月25日（即乙會第9 會）、92年2 月25日（即
    乙會第12會），連續在標單上偽造「文風」（即己○○）、
    「琴」（即己○○）之署押，而偽造己○○名義之標單（偽
    造之標單均已不存在），並行使該偽造之標單，向乙會之會
    員詐稱己○○，分別以1800元、2000元得標，足以生損害於
    己○○及其他參與競標之活會會員，並使陷於錯誤之活會會
    員，分別按月交付各該會之會款。以上甲、乙二會總計甲○○共詐得會款41萬2 千2 百元（詳如附表所示）。嗣於92年
    12月上旬某日，上述甲會已結束後，乙會仍在會期中，但甲○○未將甲會之尾會款項交付壬○○，亦未繼續乙會之會務
    運作，嗣壬○○、己○○、庚○○、丙○○等人，經比對互
    助會單及詢問相關會員之後，方知甲○○冒標上述活會會員
    會款之情事。
二、案經壬○○、己○○、庚○○、丙○○、乙○○、戊○○等
    人訴請臺灣高雄地方法院檢察署檢察官偵查後起訴。
    理  由
一、訊據被告甲○○坦承於如附表所示之時間，假冒告訴人己○○、庚○○、丙○○等人之名義，以如附表所示之金額，標
    得如附表所示之會款，並向活會會員收取扣除標息後之會款
    等情事，但否認有詐欺之犯行，辯稱：我也被會員倒會才會
    周轉不靈。我有還部分之錢給戊○○、丙○○、辛○○、己○○等人，壬○○之部分，我願意每個月幾千元還錢給他，
    但是他不願意。他堅持要告我。我事發後人也沒有跑掉，我
    有誠意要還別人錢」等語。
二、經查：
（一）被告甲○○前述冒標告訴人己○○等人會款部分之自白，
      核與告訴人己○○、庚○○、丙○○、壬○○、戊○○、
      乙○○等人於警詢、偵查時指訴之情節相符【按告訴人己○○等人係被告以外之人，其於警詢時、偵查中所為之陳
      述，即係審判外之陳述，原無證據能力。但依據刑事訴訟
      法第159 條之5 第1 項之規定，「被告以外之人於審判外
      之陳述，雖不符前四條之規定，而經當事人於審判程序同
      意作為證據，法院審酌該言詞陳述或書面陳述作成時之情
      況，認為適當者，亦得為證據」。而被告甲○○於本院審
      理時，表示同意將告訴人己○○等人於警詢、偵查時之陳
      述，作為證據（參本院94年3 月3 日準備程序筆錄第12頁
      ）。再查，本院認為其等於警詢、偵查時所為之陳述，並
      無不適當之情形，自得將之作為證據，附此敘明】，且有
      互助會單影本二份在卷可佐（參警卷第28至29頁），足見
      其此部份之自白與犯罪事實相符，是其行使偽造準私文書
      之犯行，堪以認定。
（二）是被告甲○○行使偽造準私文書之行為，已如前述，則其
      冒用告訴人己○○、庚○○、丙○○等人之名義標得會款
      ，所得款項均中飽私囊。且其向活會之會員佯稱係上述告
      訴人，以前述標息得標，使活會會員繳交扣除前述標息後
      之會款，實有詐術之施用。再查，其於上述二互助會結束
      後迄今，尚未賠償告訴人己○○等人遭其冒標會款之損失
      ，可見其於召開上述二個互助會之初，即無清償債務之能
      力，其有不法所有之意圖，洵堪認定，其上述辯解，無非
      卸責之詞，不足採信。
（三）綜上，被告甲○○自白之部分與犯罪事實相符，堪以採信
      。其否認之部分，實為臨訟飾卸之詞，不足採信。此外，
      復有互助會單影本二紙在卷可考，其行使偽造準私文書、
      詐欺取財之犯行，均堪認定。
三、按冒用他人名義書寫標單，以冒標他人之互助會，茍標單上
    除書寫被冒標者姓名及欲標取會款所出利息之金額外，並書
    有「標單」之意旨，而就文義內容之本身，使人一見即知係
    投標會款之標單，該標單固係刑法第210 條所稱之私文書；
    惟如僅在紙上書寫被冒標者之姓名及所出利息之金額，就文
    義本身並不足以獨立表示一定用意之證明，如非依民間互助
    會之習慣，尚無從認定其上之文字，係用以表示該名義人願
    出所書金額之利息以標取互助會會款之證明者，則非刑法第
    210 條所規定之私文書，而屬同法第220 條以文書論之準私
    文書【最高法院91年度台上字第5683號判決可資參照】。查
    被告於冒用他人名義標取會款時書寫之「標單」，其上僅記
    載投標會員之名稱及利息，是本案被告所偽造之「標單」，
    依前引最高法院判決意旨，顯非刑法第210 條所規定之私文
    書，而應認為係同法第220 條第1 項所規定之準私文書。是
    核被告所為，係犯刑法第216 條、第220 條第1 項、第210
    條之行使偽造準私文書罪及同法第339 條第1 項之詐欺取財
    罪。被告偽造標單復持以行使，其偽造會員署押之行為為偽
    造準私文書之部分行為，而偽造之低度行為為行使之高度行
    為所吸收，均不另論罪。被告先後數次行使偽造準私文書及
    詐欺取財之犯行，均時間緊接，手法相同，且觸犯構成要件
    相同之罪名，為連續犯，均應依刑法第56條規定，以一罪論
    並均加重其刑。被告所犯上開二罪，有方法、結果之牽連關
    係，應依刑法第五十五條規定從一重論以連續行使偽造準私
    文書罪處斷。爰審酌被告利用活會會員非全部到場投標之機
    會冒標會款，其行為實不足取，並衡酌詐騙所得金額、對被
    害人所生損害及犯後否認犯行顯無悔意、且尚未與被害人達
    成和解等一切情狀，量處如主文所示之刑，以示懲儆。偽造
    之標單並未扣案，且被告亦稱相關資料業已遺失，為免執行
    困難，爰不另為沒收之諭知。
據上論斷，應依刑訴訟法第299 條第1 項前段，刑法第56條、第
216 條、第210 條、第220 條第1 項、第339 條第1 項、第55條
、罰金罰鍰提高標準條例第1條前段，判決如主文。
本案經檢察官丁○○到庭執行職務。
中　　華　　民　　國　　94　　年　　4 　　月　　26　　日
                  刑事第十庭審判長法　官    張世賢
                                  法  官    王啟明
                                  法  官    呂曾達
以上正本證明與原本無異。
如不服本判決，應於收受送達後10日內向本院提出上訴書狀。
　　　　　　　　　　　　　        書記官    林慧君
中　　華　　民　　國　　94　　年　　4 　　月　　26　　日
附表：
一、甲會第17會
  （一）時間：93年1月10日。
  （二）得標人：「文風」即告訴人己○○。
  （三）得標金額：2200元。
  （四）被詐欺之活會會員：「惠」即告訴人壬○○、「進益」
        、「寶珠」（2 會）、「玉盆」即告訴人庚○○（3 會
        ）、「枝」、「春」、「木己」即告訴人丙○○（2 會
        ）。
  （五）詐得金額：85800 元（每位活會會員應繳7800元乘以11
        會）（起訴書誤載為27萬元）。
二、甲會第26會
  （一）時間：92年10月10日。
  （二）得標人：「玉盆」即告訴人庚○○。
  （三）得標金額：1200元。
  （四）被詐欺之活會會員：「惠」即告訴人壬○○、「木己」
        即丙○○。
  （五）詐得金額：17600 元（每位活會會員應繳8800元乘以2
        會）（起訴書誤載為25萬元）。
三、甲會第27會
  （一）時間：92年11月10日。
  （二）得標人：「木己」即告訴人柯木己。
  （三）得標金額：1200元。
  （四）被詐欺之活會會員：「惠」即告訴人壬○○。
  （五）詐得金額：8800元（每位活會會員應繳8800元乘以1 會
        ）（起訴書誤載為26萬元）。
四、乙會第9會
  （一）時間：91年11月25日。
  （二）得標人：「文風」即告訴人己○○。
  （三）得標金額：1800元。
  （四）被詐欺之活會會員：「進益」（2 會）、「麗玉」即告
        訴人戊○○、「陳權」、「明芬」、「木己」即告訴人
        柯木己（2 會）、「琴」、「榮裕」、「崑山」、「吳
        蕉」、「枝」、「卿」、「儉」、「宗男」、「吳益章
        」、「姿米」即告訴人乙○○、「鍾淑純」、「李志文
        」、「啟蘭」。
  （五）詐得金額：164000元（每位活會會員應繳8200元乘以20
        會）（起訴書誤載為21萬元）。
五、乙會第12會
  （一）時間：92年2月5日。
  （二）得標人：「琴」即告訴人己○○。
  （三）得標金額：2000元。
  （四）被詐欺之活會會員：「進益」（2 會）、「麗玉」即告
        訴人戊○○、「陳權」、「木己」即告訴人柯木己（2
        會）、「榮裕」、「崑山」、「吳蕉」、「枝」、「儉
        」、「宗男」、「吳益章」、「姿米」即告訴人乙○○
        、「鍾淑純」、「李志文」、「啟蘭」。
  （五）詐得金額：136000元（每位活會會員應繳8000元乘以17
        會）（起訴書誤載為21萬元）。
